【裁判字號】    97,訴,818
【裁判日期】    970715
【裁判案由】    違反毒品危害防制條例
【裁判全文】
臺灣屏東地方法院刑事判決               97年度訴字第818號
公  訴  人  臺灣屏東地方法院檢察署檢察官
被      告  甲○○
上列被告因違反毒品危害防制條例案件，經檢察官提起公訴（97
年度毒偵字第944 號），本院裁定以簡式審判程序審理，判決如
下：
    主  文
甲○○施用第一級毒品，累犯，處有期徒刑壹年肆月，扣案第一
級毒品海洛因伍拾包（毛重共貳陸點玖捌公克）沒收銷燬之。
    事  實  及  理  由
一、事實：
    (一)甲○○曾於民國88年間，因施用毒品案件，為本院裁定送
      觀察勒戒及強制戒治後，於88年10月8 日停止戒治釋放，
      惟旋即因故被撤銷停止戒治，續行強制戒治，迄89年10月
      30日執行期滿出所，並由臺灣屏東地方法院檢察署檢察官
      於89年11月13日以89年度戒毒偵字第451 號為不起訴處分
      確定。惟於94年間，其又因施用毒品案件（其施用時間距
      離前次戒治完畢未滿5 年），為本院以94年度訴字第1173
      號判決判處有期徒刑10月確定；同年間，其又因搶奪案件
      ，為本院以95年度訴字第264 號判決判處有期徒刑10月確
      定。上開2 判決所處之刑再經本院以95年度聲字第1175號
      裁定應執行有期徒刑1 年6 月確定，本應執行至96年5 月
      22日縮刑期滿，然於同年月10日即獲假釋出監，並付保護
      管束，迄其保護管束期滿日為止，其假釋均未撤銷，其未
      執行之刑，以已執行論。
    (二)詎甲○○不知悔改，復基於施用第一級毒品之犯意，於97
      年5 月13日13時許，在屏東縣新園鄉○○村○○路華珍小
      吃部包廂內，以針筒注射之方式，施用第一級毒品海洛因
      1 次。嗣於當日14時5 分許，在上揭地點，為警臨檢盤查
      ，並扣得第一級毒品海洛因50包（毛重共26.98 公克）、
      電子磅秤及封口機各1 台而查獲。
二、證據：本件除引用起訴書記載之證據（如附件）外，並增加
    引用被告於本院審理中之自白為證據。
三、按海洛因為第一級毒品，毒品危害防制條例第2 條第2 項第
    1 款定有明文。次按，修正毒品危害防制條例就施用毒品者
    ，祇於「初犯」及「五年後再犯」2 種情形有其追訴條件之
    限制，即須於初犯經觀察勒戒或強制戒治釋放後，5 年內均
    無施用毒品之行為，始能認其前所實施之觀察勒戒或強制戒
    治已足遮斷毒癮，而得於5 年後再犯時，再適用初犯之規定
    ，重行觀察勒戒程序。倘5 年內已經再犯，被依法追訴處罰
    ，縱其第3 次（或第3 次以上）施用毒品之時間在初犯釋放
    5 年以後，即與「5 年後再犯」之情形有別，且因已於「5
    年內再犯」，顯見其再犯率甚高，原實施觀察勒戒或強制戒
    治，已無法收其實效，而無5 年遮斷效之存在，自無再經觀
    察勒戒及強制戒治之必要，得逕行追訴處罰，此有最高法院
    95年度第7 次刑事庭會議決議及95年度台非字第271 號判決
    足資參照。本件被告前於89年間，因施用毒品，初次受觀察
    勒戒及強制戒治執行完畢釋放後5 年內（即94年10月17日）
    ，又第2 次施用毒品，並由法院判處徒刑，依前開決議及判
    決見解，足認原實施之觀察勒戒或強制戒治，已無法收其實
    效，且自此後即無再經觀察勒戒及強制戒治之必要，得逕行
    追訴處罰，核其所為係犯毒品危害防制條例第10條第1 項之
    施用第一級毒品罪，其持有毒品之行為為施用毒品之犯行所
    吸收，不另論罪。又被告前有如事實欄所示之科刑及執行情
    形，有臺灣高等法院被告前案紀錄表附卷足憑，其於刑之執
    行完畢後5 年內，故意再犯本件有期徒刑之罪，為累犯，應
    依法加重其刑。爰審酌被告之智識程度，曾有違反職役職責
    、搶奪及施用毒品之犯罪前科（卷附臺灣高等法院被告前案
    紀錄表參照），素行不端，其甫於97年4 月24日因犯施用第
    一級毒品罪，為本院以97年度訴字第345 號判決判處有期徒
    刑1 年（於97年5 月26日確定，尚未執行完畢），竟不知警
    惕，旋又於97年5 月13日犯下本件施用第一級毒品罪，本件
    施用毒品之動機，前經施用毒品受觀察勒戒、強制戒治及徒
    刑之執行後，仍無視毒品對身心之危害而再度施用，於偵、
    審程序中均坦承犯行，態度尚稱良好等一切情狀，量處如主
    文所示之刑，以資懲儆。扣案海洛因50包（毛重26.98 公克
    ）為查獲之毒品，而其包裝袋因係用以包裝甲基安非他命毒
    品，衡情已黏沾該毒品成分，難以析離，故應將其整體視為
    查獲之毒品，併依毒品危害防制條例第18條第1 項前段規定
    諭知沒收銷燬之。此外，扣案之電子磅秤及封口機各1 台，
    非被告用以施用毒品之工具，與本案無涉，爰不併予宣告沒
    收。
據上論斷，應依刑事訴訟法第273 條之1 第1 項、第299 條第1
項前段、第310 條之2 ，毒品危害防制條例第10條第1 項、第18
條第1 項前段，刑法第11條前段、第47條第1 項，判決如主文。
中    華    民    國    97    年    7     月    15    日
                  刑事第四庭    法  官  王以齊
以上正本證明與原本無異。
如不服本判決應於收受本判決送達後十日內向本院提出上訴書狀，
其未敘述上訴理由者，並得於提起上訴後十日內向本院補提理由
書狀（均須按他造當事人之人數附繕本）「切勿逕送上級法院」
中    華    民    國    97    年    7     月    15    日
                                書記官  蔡進吉
附錄本判決論罪科刑法條：
毒品危害防制條例第10條第1 項
施用第一級毒品者，處6 月以上5 年以下有期徒刑。


司法院資訊處製作；財團法人民間司法改革基金會備份。
